【裁判字號】    96,聲判,76
【裁判日期】    970111
【裁判案由】    聲請交付審判
【裁判全文】
臺灣高雄地方法院刑事裁定              96年度聲判字第76號
聲  請  人  丙 ○ ○
            甲○○○
共      同
代  理  人  陳忠勝律師
被      告  乙○○
上列聲請人因告訴被告妨害名譽案件，不服臺灣高等法院高雄分
院檢察署檢察長駁回再議之處分（96年度上聲議字第1100號），
聲請交付審判，本院裁定如下：
    主  文
聲請駁回。
    理  由
一、聲請意旨略以：被告乙○○於民國96年1 月26日假調解之名
    ，在鈞院高雄簡易庭第二調解室公然侮辱聲請人即告訴人丙
    ○○、沈陳秀姖之事實，有調解當時之錄音光碟及譯文可憑
    ；而上開調解室大門確實係敞開等情，亦有調解室平時調解
    情形之錄影光碟可稽，可見該調解室屬不特定人得自由進出
    之狀態，符合「公然」之要件，至於證人莊廷鐘證述因事隔
    已久，已不復記憶調解時之情形，故其對於當日調解室之門
    是否關起來，自不可能會有記憶，然檢察官竟未傳喚當日在
    場之其他人員，即認定調解室係屬密閉空間不符「公然」要
    件，顯未盡調查之義務，而臺灣高等法院高雄分院檢察署對
    聲請再議，亦未詳查而駁回再議聲請，爰依法聲請交付審判
    等語。
二、按告訴人不服上級法院檢察署檢察長或檢察總長認再議為無
    理由而駁回之處分者，得於接受處分書後10日內委任律師提
    出理由狀，向該管第一審法院聲請交付審判；法院認為交付
    審判之聲請不合法或無理由者，應駁回之。刑事訴訟法第25
    8 條之1 、第258 之3 第2 項前段分別定有明文。查聲請人
    以被告涉犯妨害名譽罪嫌，向臺灣高雄地方法院檢察署檢察
    官提出告訴，經該署檢察官以96年度偵字第20497 號為不起
    訴處分後，聲請人不服，聲請再議亦經臺灣高等法院高雄分
    院檢察署檢察長認再議為無理由，以96年度上聲議字第1100
    號處分書而駁回再議，聲請人於96年9 月17日收受處分書，
    並於同年9 月27日向本院聲請交付審判，經本院調取臺灣高
    等法院高雄分院檢察署96年度上聲議字第1100號卷宗及臺灣
    高雄地方法院檢察署96年度偵字第20497 號偵查卷宗核對無
    誤，合先敘明。
三、又按刑事訴訟法第258 條之1 規定聲請人得向法院聲請交付
    審判，係對於「檢察官不起訴或緩起訴裁量權」制衡之一種
    外部監督機制，法院僅就檢察官所為不起訴或緩起訴之處分
    是否正確加以審查，以防止檢察機關濫權，依此立法精神，
    同法第258 條第3 項規定法院審查聲請交付審判案件時「得
    為必要之調查」，其調查證據之範圍，自應以偵查中曾顯現
    之證據為限，不可就聲請人新提出之證據再為調查，亦不可
    蒐集偵查卷以外之證據。除認為不起訴處分書所載理由違背
    經驗法則、論理法則或其他證據法則，否則不宜率予裁定交
    付審判。且法院裁定交付審判，即如同檢察官提起公訴使案
    件進入審判程序，是法院裁定交付審判之前提，必須偵查卷
    內所存證據已符合刑事訴訟法第251 條第1 項規定「足認被
    告有犯罪嫌疑」檢察官應提起公訴之情形，亦即該案件已經
    跨越起訴門檻，否則，縱或法院對於檢察官所認定之基礎事
    實有不同判斷，但如該案件仍須另行蒐證偵查始能判斷應否
    交付審判者，因交付審判審查制度並無如同再議救濟制度得
    為發回原檢察官續行偵查之設計，法院仍應依同法第258 條
    之3 第2 項前段規定，以聲請無理由裁定駁回，合先敘明。
    再按犯罪事實應依證據認定之，無證據不得認定犯罪事實，
    刑事訴訟法第154 條第2 項定有明文，又行為非出於故意或
    過失者，不罰，刑法第12條亦定有明文。又事實之認定，應
    憑證據，如未能發現相當證據，或證據不足以證明，自不能
    以推測或擬制之方法，以為裁判基礎。而認定不利於被告之
    事實，須依積極證據茍積極證據不足為不利於被告事實之認
    定時，即應為有利於被告之認定，有高法院40年台上字第86
    號、30年上字第816 號判例意旨可資參照。
四、查上開聲請交付審判之事由，業據臺灣高雄地方法院檢察署
    檢察官及臺灣高等法院高雄分院檢察署調查審酌後，以：證
    人即本院高雄簡易庭科長宋漢彬於偵查中結證稱該案係交由
    證人莊廷鐘調解委員調解，伊未參與該案調解，中間伊只有
    進出調解室，但進出時沒有聽到被告罵聲請人；另證人即該
    案調解委員莊廷鐘於偵查中亦證稱因事隔半年，無法記得當
    時情形，但調解時調解室門都會關起來，調解室內只有1位
    調解委員及當事人與其家屬等語，故本件除聲請人之指訴外
    ，並無其他證據以資審認其陳述是否與事實相符；再者，調
    解室並非公開審理之法庭，於調解時為一封閉狀態之空間，
    人數不會隨時間增減，況聲請人與被告係兄弟，因父親分配
    財產之爭執，在本院高雄簡易庭第二調解室內調解，應不欲
    其他不相干之人聽聞，故應以有關門較為可能，參以證人莊
    廷鐘亦證稱：調解時調解室門都會關起來等語，已如前述，
    認與刑法上公然侮辱罪規範之不特定人或多數人得以共見或
    共聞之狀況有違，與刑法公然侮辱罪之構成要件有別，經核
    已詳述被告未構成公然悔辱之理由，並說明查無其他積極證
    據，足資認定被告有何公然侮辱犯行，應認被告罪嫌尚屬不
    足。而本院依職權調取全部偵查卷宗詳加核閱後，仍認依本
    案偵查中曾顯現之證據，尚乏相關文件或其他積極事證，堪
    認被告確涉有聲請人所指前開犯行，而原偵查檢察官所為之
    不起訴處分及臺灣高等法院高雄分院檢察署檢察長所為再議
    駁回之處分，並無聲請人所指摘不利被告之事證未經調查或
    斟酌之情事，其採證與認事用法，亦無違背經驗法則、論理
    法則與證據法則之處。
五、至聲請人於聲請狀中所提當日錄音光碟、譯文（聲證四、五
    ）及本院高雄簡易庭第二調解室平時調解時之錄影光碟（聲
    證六），欲證明被告確有辱罵聲請人，該調解室平常調解時
    大門並未關閉，認被告確涉有公然悔辱犯行。然按法院就交
    付審判之聲請為裁定前，固得為必要之調查，惟所謂「得為
    必要之調查」，係指調查證據之範圍應以偵查中曾顯現者為
    限，不可就告訴人新提出之證據再為調查，亦不可蒐集偵查
    卷宗以外之證據，否則將與刑事訴訟法第260 條之再行起訴
    規定混淆不清。查聲請人於96年8 月8 日「刑事再議聲請狀
    」雖載明欲補呈被告當日辱罵聲請人神經病之錄音帶及譯文
    ，然迄至臺灣高等法院法院高雄分院檢察署於同年9 月13日
    駁回再議聲請時，均未提出等情，業據96年度上聲議字第11
    00號處分書記載明確，並經本院調卷查明屬實。聲請人固於
    交付審判聲請狀中始補呈該錄音光碟、譯文及錄影光碟，然
    該證據既非偵查中已顯現者，自非本院受理聲請交付審判案
    件所得審酌；至於是否屬於新事實、新證據，而得請求檢察
    官另行偵查，則非本院所得審究，一併敘明。
六、綜上所述，聲請人執前詞聲請交付審判，指摘原不起訴處分
    及再議駁回處分之理由不當，揆諸上開說明，為無理由，應
    予駁回。
七、依刑事訴訟法第258 條之3 第2 項前段，裁定如主文。
中    華    民    國    97    年    1     月    11    日
                  刑事第七庭  審判長法  官  李淑惠
                                    法  官  陳君杰
                                    法  官  唐照明
以上正本證明與原本無異。
本裁定不得抗告。
中    華    民    國    97    年    1     月    11    日
                                    書記官  吳智媚


司法院資訊處製作；財團法人民間司法改革基金會備份。
